【裁判字號】    98,易,930
【裁判日期】    981016
【裁判案由】    違反毒品危害防制條例
【裁判全文】
臺灣屏東地方法院刑事判決               98年度易字第930號
公  訴  人  臺灣屏東地方法院檢察署檢察官
被      告  甲○○
                    另案於臺灣屏東監獄執行中
上列被告因違反毒品危害防制條例案件，經檢察官提起公訴（98
年度毒偵字第1523號），被告於準備程序就被訴事實為有罪之陳
述，本院合議庭裁定由受命法官獨任進行簡式審判程序，並予判
決如下：
    主  文
甲○○施用第二級毒品，累犯，處有期徒刑捌月。
    事  實
一、甲○○前於民國88年間，因施用毒品案件，經本院以88年度
    毒聲字第2365號裁定送勒戒處所施以觀察勒戒，認有繼續施
    用之傾向，而由本院以88年度毒聲字第2552號裁定令入戒治
    處所施以強制戒治，再由本院以88年度毒聲字第890 號裁定
    停止戒治並付保護管束，於89年11月29日保護管束期滿後未
    經撤銷，並經臺灣屏東地方法院檢察署檢察官於89年12月5
    日以89年度戒毒偵字第479 號為不起訴處分確定；復於90年
    間因施用毒品案件，經臺灣屏東地方法院檢察署檢察官起訴
    並聲請強制戒治，由本院以90年度毒聲字第1712號裁定令入
    戒治處所施以強制戒治，停止戒治付保護管束後，於92年3
    月13日期滿執行完畢，起訴部分則由臺灣高等法院高雄分院
    於91年1 月25日以90年度上易字第2182號判決判處有期徒刑
    6 月確定，於92年6 月20日易科罰金執行完畢。另於(一)92年
    間因施用第一、二級毒品海洛因、甲基安非他命案件，經本
    院以92年度訴字第700 號判決分別判處有期徒刑1 年、8 月
    ，應執行有期徒刑1 年6 月確定；再於(二)93年間因施用第一
    、二級毒品海洛因、甲基安非他命案件，經本院以93年度訴
    字第235 號判決分別判處有期徒刑1 年、9 月，應執行有期
    徒刑1 年8 月確定，上開(一)(二)判決接續執行，嗣於96年4 月
    17日因縮短刑期假釋出監，復於96年7 月9 日因保護管束期
    滿未經撤銷視為執行完畢。
二、詎甲○○仍不知戒絕悔改，明知甲基安非他命業經公告列為
    毒品危害防制條例第2 條第2 項之第二級毒品，不得非法持
    有、施用，仍基於施用第二級毒品甲基安非他命之犯意，於
    98年7 月2 日晚上某時許，在屏東縣東港分局對面之廟前，
    將甲基安非他命置於玻璃球吸食器內燒烤後，產生煙氣再以
    口鼻吸食之方式，施用第二級毒品甲基安非他命1 次。嗣於
    98年7 月3 日18時許，在屏東縣東港鎮○○路安泰醫院停車
    場為警查獲，經警徵其同意採集尿液送請鑑驗，結果甲基安
    非他命陽性反應，始查獲上情。
三、案經屏東縣政府警察局東港分局報告臺灣屏東地方法院檢察
    署檢察官偵查起訴。
    理  由
一、本案被告甲○○所犯違反毒品危害防制條例罪，並非法定刑
    為死刑、無期徒刑或最輕本刑3 年以上有期徒刑之罪，亦非
    高等法院管轄第一審之案件，而被告於本院準備程序中就被
    訴事實為有罪之陳述，本院合議庭乃裁定由受命法官獨任進
    行簡式審判程序。又簡式審判程序之證據調查，不受刑事訴
    訟法第159 條第1 項、第161 條之2 、第161 條之3 、第16
    3 條之1 及第164 條至第170 條規定之限制，刑事訴訟法第
    273 條之2 亦定有明文，故本件審理依該規定，亦排除嚴格
    證據調查，併予敘明。
二、上開犯罪事實，業經被告甲○○於警詢時偵訊及本院審理時
    均坦認不諱，而被告為警查獲後所採取之尿液，經送請臺灣
    檢驗科技股份有限公司以酵素免疫分析法檢驗及氣相層析質
    譜儀法檢驗，結果甲基安非他命呈陽性反應，此有臺灣檢驗
    科技股份有限公司於98年5 月13日出具編號KＺ000000000000
    號檢驗報告1 紙、屏東縣政府警察局東港分局毒品案件涉嫌
    人尿液採證編號姓名對照表偵查報告各1 紙在卷可憑，足見
    被告上開自白，確與客觀事實相符，堪予採認。
三、按92年7 月9 日新修正之毒品危害防制條例刪除2 犯及3犯
    之規定，一改修法前繁雜之處遇程序，僅將施用毒品者簡化
    區分為初犯、再犯，並認施用毒品者係屬病患性犯人，以觀
    察、勒戒戒除其身癮，並以強制戒治去除其心癮。經觀察、
    勒戒或強制戒治執行完畢釋放後，若係5 年後再犯該條例第
    10條施用毒品罪者，與同條例第20條第1 項、第2 項關於「
    初犯」之處理方式相同，檢察官應先聲請法院裁定令被告入
    勒戒處所觀察、勒戒，並視有無繼續施用毒品傾向，決定應
    予釋放、為不起訴之處分，或應聲請法院裁定令入勒戒處所
    強制戒治；若係5 年內「再犯」同條例第10條施用毒品罪者
    ，依同條例第23條第2 項規定，檢察官則應依法追訴。觀諸
    該條例第20條第3 項之修正理由：「觀察、勒戒或強制戒治
    五年後再犯者，顯見前所實施之觀察、勒戒或強制戒治已足
    以遮斷其施用毒品之癮，為期自新及協助其戒除毒癮，對此
    5 年後再犯者，爰明定仍適用初犯之規定，先經觀察、勒戒
    、強制戒治之程序。」及同條例第23條第2 項之修正理由：
    「為配合簡化施用毒品犯之刑事處遇程序，並鑑於經觀察、
    勒戒或強制戒治執行完畢釋放後5 年內再犯者，其再犯率甚
    高，原據以實施之觀察、勒戒及強制戒治既已無法收其實效
    ，自應施以刑事處遇。」，顯然如施用毒品者係前經觀察、
    勒戒或強制戒治等治療程序執行完畢5 年後，始再施用毒品
    之「初犯」，因前所執行之觀察、勒戒或強制戒治已足收戒
    除毒癮之效，自應重新執行觀察、勒戒或強制戒治等治療程
    序，並於治療程序執行完畢後，由檢察官為不起訴處分，毋
    庸對之追訴處罰；反之，在「再犯」之情形，因其先前所為
    治療程序顯未能收戒斷毒癮之效，且考量施用毒品者之再犯
    率偏高，乃簡化其刑事處遇程序，而逕予追訴處罰，不再施
    以治療程序。參酌上開立法理由，修正毒品危害防制條例就
    施用毒品者，祇於「初犯」及「5 年後再犯」二種情形，有
    其追訴條件之限制，即須於初犯經觀察、勒戒或強制戒治釋
    放後，5 年內均無施用毒品之行為，始能認其前所實施之觀
    察、勒戒或強制戒治已足遮斷毒癮，而得於5 年後再犯時，
    再予適用初犯之規定，重行觀察、勒戒等程序。倘5 年內已
    經再犯，被依法追訴處罰，縱其第3 次（或第3 次以上）施
    用毒品之時間在初犯釋放5 年以後，即與「5 年後再犯」之
    情形有別，且因已於「5 年內再犯」，顯見其再犯率甚高，
    原實施觀察、勒戒或強制戒治，已無法收其實效，而無5 年
    戒斷期之存在，自無再經觀察、勒戒及強制戒治之必要，應
    由檢察官逕行起訴，始符新法修正之本旨。查本件被告甲○
    ○88年間，因施用毒品案件，經本院以88年度毒聲字第2365
    號裁定送勒戒處所施以觀察勒戒，認有繼續施用之傾向，而
    由本院以88年度毒聲字第2552號裁定令入戒治處所施以強制
    戒治，再由本院以88年度毒聲字第890 號裁定停止戒治並付
    保護管束，於89年11月29日保護管束期滿後未經撤銷，並經
    臺灣屏東地方法院檢察署檢察官於89年12月5 日以89年度戒
    毒偵字第479 號為不起訴處分確定；復於90年間因施用毒品
    案件，經臺灣屏東地方法院檢察署檢察官起訴並聲請強制戒
    治，由本院以90年度毒聲字第1712號裁定令入戒治處所施以
    強制戒治，停止戒治付保護管束後，於92年3 月13日期滿執
    行完畢，起訴部分則由臺灣高等法院高雄分院於91年1 月25
    日以90年度上易字第2182號判決判處有期徒刑6 月確定，於
    92年6 月20日易科罰金執行完畢。另於(一)92年間因施用第一
    、二級毒品海洛因、甲基安非他命案件，經本院以92年度訴
    字第700 號判決分別判處有期徒刑1 年、8 月，應執行有期
    徒刑1 年6 月確定；再於(二)93年間因施用第一、二級毒品海
    洛因、甲基安非他命案件，經本院以93年度訴字第235 號判
    決分別判處有期徒刑1 年、9 月，應執行有期徒刑1 年8 月
    確定，上開(一)(二)判決接續執行，嗣於96年4 月17日因縮短刑
    期假釋出監，復於96年7 月9 日因保護管束期滿未經撤銷視
    為執行完畢，此有臺灣高等法院被告前案紀錄表及臺灣屏東
    地方法院檢察署全國施用毒品案件紀錄表在卷可查，附卷可
    考，被告於上開強制戒治執行完畢後，既曾於5 年內之92年
    、93年間再犯毒品危害防制條例第10條之罪，並業經判刑確
    定，本次被告復行觸犯毒品危害防制條例第10條之罪，自非
    屬毒品危害防制條例第20條第3 項所定「5 年後再犯」之情
    形，而應依法追訴處罰。綜此，本件事證已臻明確，被告施
    用第二級毒品甲基安非他命之犯行，洵堪認定，應依法論科
    。
四、按甲基安非他命係屬毒品危害防制條例第2 條第2 項第2 款
    所指之第二級毒品，不得持有及施用，核被告甲○○所為係
    犯毒品危害防制條例第10條第2 項之施用第二級毒品罪。被
    告施用前持有第二級毒品之低度行為，應為其施用第二級毒
    品之高度行為所吸收，不另論罪。又被告前有如事實欄所示
    之科刑及執行情形，有臺灣高等法院被告前案記錄表附卷足
    憑，其於刑之執行完畢後5 年內，再犯本件有期徒刑之罪，
    為累犯，應依法加重其刑。爰審酌被告前已因施用毒品犯行
    經強制戒治，竟仍故態復萌，復行施用毒品不輟，無視於毒
    品對於自身健康之戕害及國家對於杜絕毒品犯罪之禁令，足
    認非予以適當刑罰不足以禁絕；惟衡酌施用毒品係屬自戕行
    為，被告教育程度僅國中畢業，亦有正當工作，而其犯罪手
    段尚屬平和，亦未因此而危害他人，所生損害尚非鉅大，暨
    施用毒品者均有相當程度之成癮性及心理依賴，其犯罪心態
    與一般刑事犯罪之本質並不相同，應側重適當之醫學治療及
    心理矯治為宜，且被告犯後坦承犯行，態度良好等一切情狀
    ，量處如主文所示之刑，以資懲儆。
據上論斷，應依刑事訴訟法第273 條之1 第1 項、第299 條第1
項前段，毒品危害防制條例第10條第2 項，刑法第11條前段、第
47條第1 項，判決如主文。
本案經檢察官潘國威到庭執行職務。
中    華    民    國    98    年    10    月    16    日
                  刑事第三庭    法  官  陳怡先
以上正本證明與原本無異。
如不服本判決應於收受判決後10日內向本院提出上訴書狀，並應
敘述具體理由；其未敘述上訴理由者，應於上訴期間屆滿後20日
內向本院補提理由書（均須按他造當事人之人數附繕本）「切勿
逕送上級法院」。
中    華    民    國    98    年    10    月    16    日
                                書記官  鍾小屏
附錄本案論罪科刑法條
毒品危害防制條例第10條
施用第一級毒品者，處 6 月以上 5 年以下有期徒刑。
施用第二級毒品者，處 3 年以下有期徒刑。


司法院資訊處製作；財團法人民間司法改革基金會備份。
